臺灣桃園地方法院刑事判決               100年度訴字第305號
公  訴  人  臺灣桃園地方法院檢察署檢察官
被      告  葉秀泉
上列被告因違反廢棄物清理法等案件，經檢察官提起公訴（99年
度偵字第155 號），被告自白犯罪，經本院合議庭改依簡式審判
程序，判決如下：
    主  文
葉秀泉違反畜牧法第三十八條第二項之將未經屠宰衛生檢查之屠
體，供人食用罪，共肆罪，各處有期徒刑月，如易科罰金，以
新臺幣壹仟元折算壹日，扣案肢解刀具伍把、挫刀壹把，均沒收
之；又意圖為自己不法之所有，以詐術使人交付財物，共罪，
各處有期徒刑肆月，如易科罰金，以新臺幣壹仟元折算壹日。應
執行有期徒刑壹年陸月，如易科罰金，以新臺幣壹仟元折算壹日
，扣案肢解刀具伍把、挫刀壹把，均沒收之。
    事  實
一、葉秀泉係桃園縣新屋鄉石磊村1 鄰2 之15號未經許可私設牛
    隻宰殺處所（下稱私宰處所）之所有人，明知畜牧法規定，
    屠宰供食用之牛隻，依法應於屠宰場為之，且屠宰應申請中
    央主管機關派員執行屠宰衛生檢查，又未經屠宰衛生檢查之
    屠體或內臟，不得供人食用或意圖供人食用而分切、加工、
    運輸、貯存或販賣。詎葉秀泉因見私宰未經屠宰衛生檢查合
    格之斃死牛或瀕死牛有利可圖，竟基於將未經屠宰衛生檢查
    合格屠體分切、運輸、貯存、販賣而供人食用牟利之犯意，
    及意圖為自己不法所有施用詐術之犯意，分別於民國98年4
    月27日、8 月17日、8 月20日、8 月25日由不知情之洪榮科
    經營址設臺北縣林口鄉（現改制為新北市林口區）嘉寶村12
    鄰40之1 號之御園牧場各取得斃死牛1 隻後，分別在上開私
    宰處所，以髒污之簡易刀具屠宰斃死牛（指牛隻在出生、生
    長至上市屠宰之過程中，可能因飼養管理、營養性等管理不
    當，或一般傳染性疾病、運輸緊迫等因素而造成死亡）或瀕
    死牛，對於屠體尚未達腐臭程度、較新鮮之牛隻，予以分切
    ，取其牛肉部分，佯裝係健康合法之屠宰牛肉，於屠宰後，
    分別以如附表所示低於市價之價格，販賣予如附表所示不知
    情之真實姓名年籍不詳原住民及不知情於新竹縣湖口鄉販魚
    之韓文一，致使該等原住民及韓文一陷於錯誤，而支付貨款
    ，並販賣供人食用以牟利，情節重大。嗣於98年8 月25日23
    時分許，葉秀泉與越南籍人士武春勇、范玉保（上述2 人另
    經臺灣桃園地方法院檢察署檢察官以99年度偵字第155 號案
    件為不起訴處分) 在上開處所宰殺斃死牛時，經檢察官指揮
    法務部調查局桃園縣調查站，在上開私宰處所查獲，並扣得
    未及著手販售予他人之已遭肢解斃死牛屍體650 公斤、斃死
    牛之四肢共4 隻（以上已由桃園縣政府依畜牧法規定沒入銷
    毀）及葉秀泉所有，供販賣私宰牛肉所用之肢解刀具5 把、
    挫刀1 把。
二、案經臺灣桃園地方法院檢察署檢察官指揮法務部調查局桃園
    縣調查站移送偵辦。
    理  由
一、本件被告葉秀泉所犯係死刑、無期徒刑、最輕本刑為3 年以
    上有期徒刑以外之罪，其於審理程序中就被訴事實為有罪之
    陳述，經審判長告知簡式審判程序之旨，並聽取公訴人、被
    告葉秀泉之意見後，依刑事訴訟法第273 條之1 第1 項規定
    ，經本院合議庭裁定，由受命法官獨任進行簡式審判程序，
    並為審理判決，合先敘明。
二、上揭事實，業據葉秀泉於調查、偵訊及本院審理中坦承不諱
    ，核與證人洪榮科、武春勇、范玉保於偵查時及韓文一於調
    查站中之供述情節相符（98年度他字3437卷第99-101頁、第
    119- 122頁、第125-126 頁、第128-131 頁、99年度155 偵
    卷第8-9 頁），並有現場照片、0000000000通聯調閱查詢單
    、0000000000通訊監察譯文報告、編號94Ｃ121 乳牛之耳標
    、乳牛照片、00-0000000通聯調閱查詢單、桃園縣調查站搜
    索筆錄、扣押筆錄、扣押物品收據、扣押物品目錄表、責付
    保管委託切結書、委託保管清冊（98年度他字3437卷第15-1
    7 頁、第27頁、第47-48 頁、第65-66 頁、第38 -46頁、第
    56-64 頁、第48頁、第66頁、第77-85 頁、第85-86 頁、第
    96-97 頁、第161-165 頁）及屠宰牛隻照片（99年度155 偵
    卷第35-37 頁）在卷可稽，足認被告確係向洪榮科取得病死
    牛宰殺販賣，並以此冒充為健康肉品，而詐欺向其購買牛肉
    之客戶。又被告明知病死牛肉本身容易滋生病菌，且屠宰病
    死牛肉衛生條件不佳，該批牛肉若流入市面供人食用，極有
    可能嚴重影響社會大眾健康，顯見渠等犯行危害人體健康，
    並使畜牧、防疫機關管理困難，其違法情節當屬重大，均屬
    明確。本件事證已臻明確，被告犯行，可堪認定。
三、論罪科刑：
（一）按「屠宰」供食用之豬、牛、羊或其他經中央主管機關指
      定之家畜、家禽，應於屠宰場為之。但經中央主管機關公
      告之情形者，不在此限；前項屠宰應申請中央主管機關派
      員執行屠宰衛生檢查；其檢查規則，由中央主管機關會同
      中央衛生主管機關定之，畜牧法第29條第1 項、第2 項分
      別定有明文。如有違反畜牧法第29條第1 項規定，擅自於
      屠宰場外屠宰或其屠宰未經依同條第2 項規定檢查，且情
      節重大或1 年內再犯者，處3 年以下有期徒刑或併科新臺
      幣30萬元以下罰金，畜牧法第38條第2 項、第1 項第2 款
      分別定有明文。查本件被告在合法屠宰場外「屠宰」之牛
      隻，均係斃死牛或瀕死牛，並非一般牛隻或淘汰牛，其牛
      肉之品質及衛生堪虞，且數量均非少（見98年度他字第34
      37號卷第146-147 頁，詳如附表），其販售對象為市場之
      小販韓文一，再由韓文一販售予不特定之客人牟利，銷售
      對象難以掌握，影響甚廣，已嚴重影響社會大眾健康，造
      成民眾食品衛生恐慌，及政府機關管理防疫上之漏洞，與
      一般私宰牛隻大不相同，其情節自屬重大。
（二）是核被告所為，係犯畜牧法第38條第2 項、第1 項第3 款
      前段之將未經屠宰衛生檢查之屠體供人食用罪、刑法第33
      9 條第1 項之詐欺取財罪。被告在合法屠宰場外屠宰供食
      用牛隻後，再將未經屠宰衛生檢查之屠體加以分切、運輸
      、貯存或販賣而供人食用，因在屠宰場外屠宰供食用牛隻
      之低度行為，應為後續意圖供人食用而分切、運輸、貯存
      或販賣未經屠宰衛生檢查之屠體之高度行為所吸收，而意
      圖供人食用而分切、運輸、貯存或販賣未經屠宰衛生檢查
      之屠體，復應為將未經屠宰衛生檢查之屠體供人食用之高
      度行為所吸收，均不另論罪。被告於實行私宰斃死牛或瀕
      死牛供人食用，嗣後販售予他人之行為，所犯違反畜牧法
      及詐欺罪各罪間，犯意個別，行為互異，應予以分論併罰
      ，起訴書認被告各該所犯之罪應均論以想像競合犯之一罪
      ，容有誤會；又被告於98年4 月27日、8 月17日、8 月20
      日、8 月25日分別所犯違反畜牧法及詐欺罪各罪間，犯意
      個別，行為互異，亦應予分論併罰。另被告於附表編號4
      之時點，於私宰、分切階段即為警查獲，尚未著手於詐欺
      行為之施行，並不該當刑法第339 條第1 項之詐欺取財罪
      ，併此敘明。
四、爰審酌被告為圖謀個人私利，罔顧社會大眾權益，未取得許
    可證照而從事宰殺斃死或瀕死牛販售圖利，戕害國人飲食衛
    生，其所為誠屬不該，惡性非輕，並兼衡其犯罪手段、時間
    、所獲取之利益、所生之損害，學歷、智識程度尚可、家庭
    經濟等一切情狀，分別量處如主文所示之刑，諭知易科罰金
    之折算標準，並定其應執行刑。
五、扣案之肢解刀具5 把、挫刀1 把，係被告所有，業據被告供
    陳在卷（見本院卷100 年6 月16日審理筆錄第3 頁），並為
    其供犯罪所用，均應予以宣告沒收。至扣案之已肢解之乳牛
    及四肢，業經桃園縣政府委託雅勝冷凍食品股份有限公司於
    98年12月31日銷毀完畢，此有桃園縣政府98年12月28日府農
    漁字第0980556683號函、99年1 月14日府農漁字第09900175
    04號函（見99年度偵字第155 號卷第44頁、99年度他字第34
    37號卷第183 頁）附卷可稽，爰不另為沒收之諭知。又扣案
    之葉秀泉名片1 張、聯繫名片2 張、便條紙3 張，係被告用
    以記載其出貨資料、聯繫名片，並非專供其犯罪所用之物，
    並無沒收之必要，附此敘明。
六、不另為無罪之諭知：
（一）廢棄物清理法：
   1、公訴意旨略以：被告明知未領有主管機關核發之廢棄物處
      理許可文件或未依廢棄物清除處理許可文件內容，不得從
      事廢棄物之清除、處理事項，而從事廢棄物斃死牛隻之貯
      存、清除、處理，所為均係犯廢棄物清理法第46條第1 項
      第4 款之未領有廢棄物處理許可文件從事廢棄物處理罪云
      云。
   2、按廢棄物清理法第41條第1 項規定「從事廢棄物清除、處
      理業務者，應向直轄市、縣（市）主管機關或中央主管機
      關委託之機關申請核發公民營廢棄物清除處理機構許可文
      件後，始得受託清除、處理廢棄物業務」，又被告行為時
      同法（95年5 月30日修正公佈僅刪除第2 項）第46條第1
      項第4 款規定「未依第41條第1 項規定領有廢棄物清除、
      處理許可文件，從事廢棄物貯存、清除、處理，或未依廢
      棄物清除、處理許可文件內容貯存、清除、處理廢棄物」
      ；上開對行為人之刑事處罰規定，包括未申請核發許可從
      事廢棄物清除、處理機構，與未申請核發許可之從事廢棄
      物清除、處理業務者（包括自然人），此由該條款規定之
      前後段及同法第47條規定：法人之負責人、法人或自然人
      之代理人、受僱人或其他從業人員因執行業務犯第1 項、
      第2 項之罪者，除處罰其行為人外，對該法人或自然人科
      以罰金之規定觀之，可知未領有許可文件之自然人從事業
      務者亦屬同條第1 項處罰之主體，並非限於經許可之公、
      民營廢棄物清理機構始得為處罰之主體。即自然人之從事
      業務者，未依該法第41條第1 項規定領有廢棄物清除、處
      理許可文件，從事廢棄物貯存、清除、處理；或未依廢棄
      物清除、處理許可文件內容，貯存、清除、處理廢棄物者
      ，均包括在內。
   3、惟按廢棄物清理法其立法目的乃為有效清除、處理廢棄物
      ，改善環境衛生，維護國民健康，而特別制定，該法第1
      條即有明定。查本案被告雖未取得從事清除斃死牛隻之許
      可文件而從事清除、處理斃死牛隻業務，依上所述，渠等
      係屠宰、分切、貯藏、販賣與他人供人食用，並未有任意
      棄置之行為，而有環境衛生造成污染之虞。是被告所為雖
      可責，但是否科以刑責，在論理上應非廢棄物清理法規範
      之範疇，而應歸於畜牧法、食品衛生法所規範。
   4、再按廢棄物清理法第39條第1 項規定：「事業廢棄物之再
      利用，應依中央目的事業主管機關規定辦理，不受第28條
      、第41條之限制」，同法第52條亦規定，違反第39條第1
      項規定，處以行政罰鍰。是廢棄物清理法關於事業廢棄物
      之再利用，已授權中央目的事業主管機關制定管理辦法管
      理之，不受同法第41條（即應申請核發公民營廢棄物清除
      處理機構許可文件）之限制，並無須再利用業者始有再利
      用規定之適用。又倘事業從事上開再利用行為，但未取得
      相關執照或不符經濟部公告之再利用管理方式規定，將違
      反廢棄物清理法第39條第1項規定，可依廢棄物清理法第
      52條、第53條處以行政罰。其另有廢棄物清理法第45條第
      1 項、第46條第1 項第1 款至第3 款規定情形之一者，則
      同時移送法院科以行政刑罰（此部分即係有污染、危害環
      境衛生之情形）。另有關斃死畜禽之再利用，依「農業事
      業廢棄物再利用種類及管理方式」之編號6「斃死禽畜再
      利用管理方式」規定：（二）用途：飼料及有機質肥料。
      並於（三）規定再利用機構應具備之資格。又肥料之製造
      或販賣，須向中央主管機關申請核准發給肥料登記證後始
      得為之，違者處以行政罰。從而，斃死牛係屬可再利用之
      事業廢棄物，其管理方式應依經濟部公佈之前開再利用管
      理辦法所定管理方式或行政院農委會公佈之農業事業廢棄
      物再利用種類及管理方式為之，原則上不受廢棄物清理法
      第41條規定應取得公民營廢棄物清除機許可文件後始得從
      事清除、處理業務之規定。茲被告雖未取得從事清除斃死
      牛之許可文件而從事清除、處理斃死牛業務，但依上所述
      ，自不得科以廢棄物清理法第46條第1 項第4 款之罪。又
      被告雖違反事業廢棄物貯存清除處理方法及設施標準之規
      定，然並未因而致人於死或重傷或致危害人健體康導致疾
      病，復無污染環境之情，是被告所為自亦與廢棄物清理法
      第45條第1 項、第46條第1 項第1 款至第3 款規定情形不
      合。從而，揆諸前揭說明，即不得對被告科以廢棄物清理
      法之罪責。
（二）食品衛生管理法：
   1、公訴意旨略以：被告明知斃死牛係屬變質、腐敗、染有病
      原菌之食品，供人食用當然致生危害人體健康，渠等明知
      為斃死牛肉而分切、貯存、販售，自亦應負食品衛生管理
      法第34 條 之罪責云云。
   2、按食品或食品添加物有變質或腐敗、有毒或含有害人體健
      康之物質或異物、染有病原菌者，不得製造、調配、包裝
      、運送、貯存、販賣、輸入、輸出、作為贈品或公開陳列
      等行為，如因此而致危害人體健康者，應依食品衛生管理
      法第34條第1 項之規定，處以3 年以下有期徒刑、拘役或
      科或併科18萬元以上90萬元以下罰金。本條之規定以發生
      具體危險為其構成要件，亦即僅其行為致危害人體健康者
      ，始得依該條之規定論處刑罰。本案公訴人並無提出積極
      證據證明被告遭查獲之斃死牛屠體，有達到致生危害人體
      健康之程度。此外，復無證據證明被告先前所宰殺之斃死
      牛，有何變質、腐敗、染有病原菌，或有人因食用被告宰
      殺之斃死牛而有危害身體健康之情事發生，故檢察官認被
      告涉犯食品衛生管理法第34條第1 項之違反食品衛生管理
      規定致危害人體健康罪，於法即有不合。
（三）因檢察官認上述廢棄物清理法及食品衛生管理法部分與前
      揭論罪科刑部分之罪，有想像競合犯之裁判一罪之關係，
      本院自不另為無罪之諭知
據上論斷，應依刑事訴訟法第299 條第1 項前段，畜牧法第38條
第2 項、第1 項第2 款、第3 款，刑法第11條前段、第339 條第
1 項、第41條第1 項、第8 項、第51條第5 款，第38條第1 項第
2 款，刑法施行法第1 條之1 第1項、第2項前段，判決如主文。
本案經檢察官戴瑞麒到庭執行職務。
中    華    民    國   100    年    7     月    14    日
                       刑事第二庭   法  官  陳  麗  芬
以上正本證明與原本無異。
如不服本判決應於收受判決後10日內向本院提出上訴書狀，並應
敘述具體理由。其未敘述上訴理由者，應於上訴期間屆滿後20日
內向本院補提理由書( 均須按他造當事人之人數附繕本) 「切勿
逕送上級法院」。
                                    書記官  謝  雅  茹
中    華    民    國   100    年    7     月    14    日
附錄論罪科刑法條全文：
畜牧法第38條：
有下列情形之一者，處新臺幣 10 萬元以上 50 萬元以下罰鍰：
一、違反第 12 條之 1 規定，擅自推廣、利用未經田間試驗、
    生物安全性評估涉及遺傳物質轉置之種畜禽或種原。
二、違反第 29 條第 1 項規定，擅自於屠宰場外屠宰家畜或於
    屠宰場屠宰未經依同條第 2 項規定檢查之家畜。
三、違反第 32 條第 1 項規定，將未經屠宰衛生檢查或經檢查
    為不合格之家畜屠體或內臟供人食用或意圖供人食用而分切
    、加工、運輸、貯存或販賣。
四、以屠宰衛生檢查合格標誌以外之圖案或文字標示於前款所定
    屠體、內臟或其包裝容器，意圖使人誤認其經屠宰衛生檢查
    合格。
五、違反第 37 條規定，製造或輸入不符合國家標準（CNS） 之
    乳製品。
有下列情形之一者，處新臺幣 2 萬元以上 10 萬元以下罰鍰：
一、違反第 29 條第 1 項規定，擅自於屠宰場外屠宰家禽或於
    屠宰場屠宰未經依同條第 2 項規定檢查之家禽。
二、違反第 32 條第 1 項規定，將未經屠宰衛生檢查或經檢查
    為不合格之家禽屠體或內臟供人食用或意圖供人食用而分切
    、加工、運輸、貯存或販賣。
有第1 項第1 款至第3 款、第5 款情形之一，致危害人體健康而
情節重大或再犯者，處3 年以下有期徒刑或併科新臺幣30 萬 元
以下罰金。
有第2 項情形，致危害人體健康而情節重大或再犯者，處1 年以
下有期徒刑或併科新臺幣10萬元以下罰金。
因執行業務犯第3 項、第4 項之罪者，除依該項規定處罰其行為
人外，對僱用該行為人之法人或自然人，亦科以前項之罰金。有
第1 項第2 款、第3 款或第2 項所定情形，該等屠體、內臟，不
問屬於何人所有，主管機關得予以沒入。
中華民國刑法第339條：
（普通詐欺罪）
意圖為自己或第三人不法之所有，以詐術使人將本人或第三人之
物交付者，處5 年以下有期徒刑、拘役或科或併科1 千元以下罰
金。
以前項方法得財產上不法之利益或使第三人得之者，亦同。
前二項之未遂犯罰之。
附表：
┌──┬────────┬──────┬────┬─────┐
│編號│銷售對象        │屠宰時間    │銷售標的│銷售價格  │
├──┼────────┼──────┼────┼─────┤
│一  │真實姓名年籍不詳│98年4月27日 │斃死牛之│每臺斤新臺│
│    │之原住民        │            │牛肉    │幣（下同）│
│    │                │            │        │80 至100元│
├──┼────────┼──────┼────┼─────┤
│二  │韓文一          │98年8月17日 │斃死牛之│每臺斤    │
│    │                │            │牛肉    │80至100元 │
├──┼────────┼──────┼────┼─────┤
│三  │韓文一          │98年8月20日 │斃死牛之│每臺斤    │
│    │                │            │牛肉    │80元100 元│
├──┼────────┼──────┼────┼─────┤
│四  │韓文一          │98年8月25日 │尚未販售│尚未販售即│
│    │                │            │即遭查獲│遭查獲    │
└──┴────────┴──────┴────┴─────┘